臺灣新竹地方法院刑事判決
111年度訴字第225號
公  訴  人  臺灣新竹地方檢察署檢察官
被      告  劉匡政


上列被告因詐欺案件，經檢察官提起公訴（110年度偵字第7332
號、第10553號），被告於本院準備程序中，就被訴事實為有罪
之陳述，經法官告知簡式審判程序意旨，並聽取公訴人、被告之
意見後，經合議庭裁定由受命法官獨任行簡式程序審理，並判決
如下：
    主  文
劉匡政以網際網路對公眾散布而犯詐欺取財罪，共貳罪，各處有
期徒刑陸月。應執行有期徒刑玖月。緩刑貳年，緩刑期間付保護
管束，並應於本判決確定之日起壹年內，向公庫支付新臺幣伍萬
元及接受法治教育課程貳場次。
    事實及理由
一、本件犯罪事實及證據，除犯罪事實欄一、第6至7行「竟仍意
    圖為自己不法之所有」之記載應補充為「竟仍意圖為自己不法
    之所有，基於以網際網路對公眾散布而詐欺取財之犯意」，
    犯罪事實欄一㈠第3行「於110年2月2日下午5時30分上網」之
    記載，應補充為「於110年2月2日下午5時30分在竹南火車站
    往桃園火車站途中之火車上上網」，犯罪事實欄一㈠第7行「
    匯款新臺幣」之記載，應補充為「在竹南火車站ATM匯款新
    臺幣」，犯罪事實欄一、㈡第16行「109年8月24日」之記載
    ，應更正為「110年8月24日」；證據部分應補充「告訴人李
    美貞郵局帳戶存摺封面及內頁影本1份（偵字第7332號卷第2
    4頁）」、「隆福國際貿易有限公司設立登記表1份（偵字第
    7332號卷第59頁）」、「被告劉匡政於本院準備程序、審理
    時之自白（本院卷第72至73、77頁）」外，餘均引用檢察官
    起訴書之記載（如附件）。
二、論罪科刑：
　㈠核被告劉匡政所為，均係犯刑法第339條之4第1項第3款之以
    網際網路對公眾散布而犯詐欺取財罪。被告所犯2次加重詐
    欺取財犯行間，犯意各別，行為互殊，應予分論併罰。
　㈡按犯罪之情狀顯可憫恕，認科以最低度刑仍嫌過重者，得酌
    量減輕其刑，刑法第59條定有明文。蓋刑事審判旨在實現刑
    罰權之分配的正義，故法院對有罪被告之科刑，應符合罪刑
    相當之原則，使輕重得宜，罰當其罪，以契合社會之法律感
    情，此所以刑法第57條明定科刑時應審酌一切情狀，尤應注
    意該條所列10款事項以為科刑輕重之標準，並於同法第59條
    賦予法院以裁量權，如認犯罪之情狀可憫恕，認科以最低度
    刑仍嫌過重者，得酌量減輕其刑，俾使法院就個案之量刑，
    能為適當之斟酌。而刑法第59條之所謂犯罪之情狀，應審酌
    其犯罪有無可憫恕之事由，即有無特殊之原因與環境，在客
    觀上足以引起一般同情，暨宣告法定低度刑，是否猶嫌過重
    等因素，以為判斷。經查，本件被告以網際網路為工具對公
    眾散布而犯詐欺取財罪，固應非難，惟被告本案犯罪所得分
    別為新臺幣（下同）435元、1,435元，且被告已分別於110
    年8月24日匯款償還告訴人高裕閔1,435元，於同年9月10日
    退款告訴人李美貞435元，有被告提出手機轉帳畫面翻拍照
    片1張（偵字第10553號卷第10頁），及告訴人李美貞於偵查
    中陳述在卷（偵字第10553號卷第49頁反面）。而以網際網
    路對公眾散布而犯詐欺取財罪之最輕法定本刑為有期徒刑1
    年，是本件就犯罪情節觀之，應屬法重而情輕，在客觀上當
    足以引起一般人之同情，爰依刑法第59條規定酌減其刑。
　㈢爰以行為人之責任為基礎，審酌被告正值青壯，竟不思以正
    當方法謀取金錢，為貪圖不法利益，明知其無實際交易商品
    之真意，仍透過網際網路傳達販賣產品之不實訊息，致告訴
    人陷於錯誤而交付金錢予被告，影響正常交易秩序，損及人
    與人間之互信基礎，所為實屬不該，惟念被告犯後終能坦承
    犯行之犯後態度，且已分別賠償告訴人李美貞、高裕閔新臺
    幣435元、1,435元等情，有上開被告提出手機轉帳畫面翻拍
    照片1張及告訴人李美貞於偵查中陳述在卷，兼衡被告之犯
    罪動機、目的、手段、品行，暨其自述大學肄業之教育程度
    、目前在市場從事攤販工作、家庭經濟狀況小康（本院卷第
    45頁）等一切情狀，分別量處如主文所示之刑併定應執行刑
    ，以示警懲。
　㈣末查，被告未曾因故意犯罪受有期徒刑以上刑之宣告，有臺
    灣高等法院被告前案紀錄表在卷足按，其因一時失慮致罹刑
    章，犯罪後坦承犯行，態度尚可，並已賠償告訴人李美貞、
    高裕閔等情，已如前述，堪認頗有悔意，被告經此次偵審程
    序，當知所警惕，應無再犯之虞，本院因認暫不執行其刑為
    當，爰依刑法第74條第1項第1款之規定，併予諭知緩刑2年
    ，以啟自新。然為使被告能記取教訓、培養正確法治觀念，
    確實能戒慎行止，乃考量被告之上開經濟狀況，爰依刑法第
    74條第2項第4款、第8款之規定，諭知被告應於判決確定後1
    年內向公庫支付5萬元，且應於判決確定後1年內接受法治教
    育課程2場次。而被告既應執行刑法第74條第2項第8款所定
    之事項，爰依刑法第93條第1項第2款諭知緩刑期內付保護管
    束，以培養其法治觀念，兼觀後效。倘被告於本案緩刑期間
    ，違反上開所定負擔且情節重大者，足認原緩刑之宣告難收
    其預期效果，而有執行刑罰之必要者，依刑法第75條之1第1
    項第4款規定，得撤銷其緩刑之宣告，附此敘明。
三、沒收：
　　按犯罪所得已實際合法發還被害人者，不予宣告沒收或追徵
    ，刑法第38條之1第5項定有明文。經查，被告為本件2次加
    重詐欺犯行後，已賠償告訴人李美貞、高裕閔之損害，業如
    前述，足認被告已將所詐得之款項返還告訴人，是以被告之
    犯罪所得已實際合法發還告訴人，揆諸前揭規定，爰不予宣
    告沒收或追徵，附此敘明。
據上論斷，應依刑事訴訟法第273條之1第1項、第299條第1項前
段、第310條之2、第454條第2項，判決如主文。
本案經檢察官周文如提起公訴，檢察官林李嘉到庭執行職務。　
中　　華　　民　　國　　111 　年　　7 　　月　　14　　日
                  刑事第三庭    法  官  王靜慧
以上正本證明與原本無異。
如不服本判決應於收受本判決後20日內向本院提出上訴書狀，上
訴書狀應敘述具體理由。上訴書狀未敘述上訴理由者，應於上訴
期間屆滿後20日內補提理由書狀於本院(均須按他造當事人之人
數附繕本 )「切勿逕送上級法院」。 　　　　
中　　華　　民　　國　　111 　年　　7 　　月　　15　　日
                                書記官  陳怡君
附錄本案論罪科刑法條：
中華民國刑法第339條之4第1項
犯第339條詐欺罪而有下列情形之一者，處1年以上7年以下有期
徒刑，得併科1百萬元以下罰金：
一、冒用政府機關或公務員名義犯之。
二、三人以上共同犯之。
三、以廣播電視、電子通訊、網際網路或其他媒體等傳播工具，
    對公眾散布而犯之。　
附  件：
臺灣新竹地方檢察署檢察官起訴書
                                     110年度偵字第7332號
                                               第10553號
　　被　　　告　劉匡政
上列被告因詐欺案件，業經偵查終結，認應提起公訴，茲將犯罪
事實及證據並所犯法條分敘如下：　　　　　　　　
　　　　犯罪事實
一、劉匡政係隆福國際貿易有限公司（址設桃園市○○區○○路00號
    5樓，設立於民國105年8月24日，於109年6月11日起迄110年
    6月10日停業）之負責人，在社群軟體Facebook（下稱臉書
    ）網站，經營臉書「Spot Field」社團（下稱該社團）販售
    運動衣物多年，於109年4月間起，因財務周轉困難，已無任
    何進貨出售之能力，且無實際交易商品之真意，竟仍意圖為
    自己不法之所有，為解決自身債務，而利用前開公司及社團
    名義詐騙。其手法為：先於該社團網站上虛偽刊登有運動衣
    物等商品可出賣，引誘顧客下單，每單金額數百至數千元不
    等，待顧客信以為真下單並付款後，即以推延出貨、即將退
    款或置之不理等方式搪塞買方拖延報警時間，使買方因多次
    索討不果身心疲累，或因金額不大不願提告而自行放棄，更
    食髓知味，分別為以下行為：
  ㈠於110年2月2日前某時，在臉書上開社團，刊登販賣「T60多功
    能健身包」、「mizuno運動長袖薄款」等不實訊息，而對公
    眾散布之，適有李美貞於110年2月2日下午5時30分許上網瀏
    覽後陷於錯誤，而於該貼文下方表示下標訂購，劉匡政旋於
    翌（3）日下午2時12分許，以臉書messager通知李美貞得標
    上開商品，李美貞遂依指示於同年月7日中午12時38分許，
    匯款新臺幣（下同）435元至隆福公司名下之中國信託商業
    銀行光復分行帳號000000000000號帳戶（下稱中信銀行帳戶
    ）。嗣李美貞遲未收到商品，一再催討，劉匡政即屢屢藉詞
    拖延，李美貞至此方知受騙，並於110年3月31日報警處理，
    惟劉匡政竟仍虛與委蛇同意退款，且遲至本署傳喚其到庭前
    即於110年9月10日始退款予李美貞。
  ㈡於110年4月20日前某時，在臉書上開社團，刊登販賣「運動組
    合包：UA短袖*1、RBK短袖*1、UA束褲*1 尺寸M-XXL任意搭
    配」、「NIKE短袖T組合黑白各一件 尺寸M-XXL任意搭配」
    、「愛迪達熊貓短袖」等不實訊息，而對公眾散布之，適有
    高裕閔於110年4月20日間某時上網瀏覽後陷於錯誤，而於該
    貼文下方或以臉書messager私訊表示下標訂購，劉匡政旋於
    同年月20日晚間10時50分許起，以臉書messager通知劉匡政
    可加購上開商品，高裕閔遂依指示於同年月23日下午4時30
    分許，匯款1,435元至劉匡政不知情父親劉志銘（涉嫌詐欺
    罪嫌部分，另為不起訴處分）名下之中華郵政股份有限公司
    橫山郵局帳號00000000000000號帳戶（下稱郵局帳戶）。嗣
    高裕閔遲未收到商品，一再催討，劉匡政竟屢屢藉詞拖延，
    又高裕閔私訊表示欲報警處理，劉匡政即以寄送尺寸不符之
    商品、漏寄商品之方式再度推託出貨，復避不聯繫，高裕閔
    至此方知受騙，並於110年5月31日正式報警處理，劉匡政迄
    至警方通知其到案前即109年8月24日始退款予高裕閔。
二、案經李美貞、高裕閔訴由桃園市政府警察局中壢分局報告偵
    辦。
　　　　證據並所犯法條
一、證據清單及待證事實：
編號 證據清單　　　　　　 待證事實　　　　　 一 被告劉匡政於警詢及本署偵查中不利己之供述。 坦承於上開時地刊登商品販售，並取得告訴人李美貞、高裕閔所匯之上開款項等事實，惟矢口否認犯行，且自承：伊沒有上開商品進貨證明，也從未盤點存貨，當時伊財務狀況不好，欠高利貸，無法即時退款等情，已堪認其確有上開詐欺犯行；至其再辯稱：伊只是忘記訂貨、忘記退款，無詐欺之犯意云云，均與客觀證據所示之情不符，顯無足採。 二 證人即告訴人李美貞於警詢及本署偵查中之證述。 證明上開犯罪事實欄一、㈠之事實，另證稱：伊友人訂貨後未收到貨，但因未提告，未收到退款等語。 三 證人即告訴人高裕閔於警詢之證述。 證明上開犯罪事實欄一、㈡之事實。 四 證人即同案被告劉志銘於警詢及本署偵查中之證述。 證明被告向同案被告劉志銘借用上開郵局帳戶之事實。 五 告訴人李美貞所提供之臉書「Spot Field」社團刊登商品畫面、臉書messager對話紀錄各1份。 證明告訴人李美貞於上開犯罪事實欄一、㈠之時間、方式下標購買上開商品並匯款後，被告屢屢藉詞拖延之事實。 六 被告當庭所提供其與廠商「陳苗 健身包」微信對話紀錄，經本署事務官翻拍畫面1份。 證明被告於上開犯罪事實欄一、㈠之交易前後，均未向廠商訂購「T60多功能健身包」之事實。 七 中國信託商業銀行股份有限公司110年5月4日中信銀字第110224839113230號函所附之上開中信銀行帳戶基本資料與存款交易明細。 證明告訴人李美貞於上開犯罪事實欄一、㈠之時間匯款至上開中信銀行帳戶之事實。 八 告訴人高裕閔所提供之臉書翻拍畫面、手機轉帳畫面、被告所提供之臉書messager對話紀錄各1份。 證明告訴人高裕閔於上開犯罪事實欄一、㈡之時間、方式下標購買上開商品並匯款後，被告屢屢藉詞拖延之事實。 九 告訴人高裕閔110年11月15日陳報狀及所附之對話紀錄翻拍畫面1份。 佐證被告在臉書「Spot Field」社團刊登銷售貼文，嗣成交後再以確認出貨、物流出包、商品缺貨、寄送非訂購商品等方式拖延出貨，迄至買家表明報警處理始同意退款之事實。 十 中華郵政股份有限公司110年6月24日儲字第1100166031號函所附之上開郵局帳戶資料資料、客戶歷史交易清單。 證明告訴人高裕閔於上開犯罪事實欄一、㈡之時間匯款至上開郵局帳戶之事實。 十一 經濟部商工登記公示資料查詢服務資料1份。 證明被告為隆福公司負責人，設立於105年8月24日，並於109年6月11日起迄110年6月10日停業之事實。 十二 財政部北區國稅局110年11月4日北區國稅中壢銷 審字第1101301526號函文1份。 佐證隆福公司並無進貨之事實。 十三 本署109年度偵字第7938號影卷1宗及不起訴處分書1份。 證明被告前已有未如期出貨遭人提告涉嫌詐欺之事實。 
二、核被告劉匡政所為，係犯刑法第339條之4第1項第3款之加重
    詐欺取財罪嫌。又被告所犯上開2罪間，犯意各別，行為互
    殊，請予分論併罰。
三、依刑事訴訟法第251條第1項提起公訴。
　　此　致
臺灣新竹地方法院
中　　華　　民　　國　 110　　年　　12　　月　　28　　日
　　　　　　　　　　　　　　　檢　察　官  周文如
本件證明與原本無異　　　　　　　　　　　　
中　　華　　民　　國　 111　　年　　1 　　月　　10　　日
                              書  記  官  詹鈺瑩